臺灣板橋地方法院民事判決　　　　　　100年度重訴字第297號
原　　　告　謝炳蔚
訴訟代理人　張蓬興
被　　　告　薛君強
訴訟代理人　李岳明律師
上列當事人間因刑事附帶民事訴訟請求侵權行為損害賠償事件，
經本院刑事庭裁定移送前來（99年度交重附民字第36號），本院
於民國100 年11月29日言詞辯論終結，判決如下：
    主      文
被告應給付原告新台幣伍拾陸萬仟玖佰拾元，及自民國九十
九年九月三日起至清償日止，按年息百分之五計算之利息。
原告其餘之訴駁回。
訴訟費用由被告負擔千分之一；餘由原告負擔。
    事實及理由
一、原告主張：
  (一)緣原告於民國98年5 月5 日行經台北縣樹林市（現改制為新
    北市樹林區○○○地○道，遭被告駕駛車牌號碼MCM-645 號
    重型機車碰撞，致原告受有頭部外傷合併急性硬腦膜下腔出
    血、蜘蛛網膜下腔出血及腦出血、胸骨骨折、兩側肺部挫傷
    等傷害。而被告上開行為刑事責任部分，業經鈞院刑事庭99
    年度交易字第164 號刑事判決判處有期徒刑4 月，被告上訴
    後，復經臺灣高等法院刑事庭以100 年度交上易字第143 號
    駁回上訴在案。被告雖抗辯上開地下道係禁止行人通行，惟
    關於路權部分，國際法認為行人之路權與自行車相同，且該
    地下道正上方係允許自行車通行。為此，爰依侵權行為法律
    關係，請求被告負損害賠償責任。茲就原告所請求之項目及
    金額分述如下：
    1.醫療費用新台幣（下同）數百萬元：
      原告因尚未接受顱部修復手術，故無法評估醫療費用之數
      額，約略估算為數百萬元。
    2.交通費用數十萬元：
      原告因傷不良於行，致增加往返醫院支付交通費用數十萬
      元。
    3.工作損失144萬元：
      原告原任職於光華商職、樹林國小，每日工資3,000 元以
      上，因受傷期間無法工作，共計損失工作收入144 萬元。
    4.精神慰撫金1 億數千萬元：
      原告受傷情況嚴重，精神備感痛苦，為此請求被告給付精
      神慰撫金1 億數千萬元等語。
  (二)聲明請求：被告應給付原告2 億元及自起訴狀繕本送達翌日
    起至清償日止，按年息5%計算之利息。
二、被告則以：
  (一)被告騎乘機車行經禁止行人通行之地下道，開啟頭燈，且未
    有超速、酒駕等情形，於行經原告身旁時亦鳴按喇叭並減速
    慢行，顯已盡相當注意義務防止危險發生。對於原告何以行
    於禁止行人通行之地下道，並忽然間往左靠之行為，本無可
    預見，且被告發現前方有行人時，僅距原告約3 、4 步之距
    離，以被告車速每小時25公里迄碰撞原告為止，核屬轉眼瞬
    間之事，參照最高法院84年台上字第5360號判例意旨，本件
    事故之發生顯非被告可避免或防止，難認被告有何過失存在
    。退萬步言，縱令被告就本件事故有過失存在，然原告行走
    於設有禁止行人通行之禁制標誌之地下道，就本件事故之發
    生亦與有過失。
  (二)關於原告各項請求：
    1.醫療費用部分：
      (1)原告主張因傷至醫院治療，支付醫藥費用數百萬元云云
        ，然未提供任何證據資料以供核對，且就請求金額係如
        何計算，皆未說明。又鈞院雖函請醫療財團法人徐元智
        先生醫藥基金會亞東紀念醫院（下稱亞東醫院）提出原
        告自本件事故發生起迄今支出之醫療費用明細，然依亞
        東醫院98年10月6 日診字第0980053813號診斷證明書之
        記載，原告已於98年7 月5 日出院乙節，與亞東醫院10
        0 年8 月9 日亞醫字第1006430876號函所附醫療費用收
        據彙總證明記載之資料迄日為100 年7 月31日，期間相
        差逾2 年，顯有不符，況原告雖須長期復健及至門診複
        診，惟後續支出是否因本件事故所增加之必要支出，尚
        非可知。
      (2)依「新北市救護車執行勤務收費標準表」之規定，救護
        車基本出車費為300 至700 元，超過5 公里者每公里再
        收20元，從病患出發地到目的地距離乘以來回2 趟，再
        加上2 位包含司機之隨車人員，而隨車人員必須是經過
        EMT （救護技術員）教育訓練的合格救護員，以EMT-I
        （初級救護技術員）而言，每位每小時收費300 至500
        元。而上開醫療費用收據彙總證明記載之救護車費為16
        ,460元，以本件事故地點至亞東醫院之距離，單次救護
        車費顯無有達上萬元之可能。
      (3)縱依亞東醫院上開醫療費用收據匯總證明作為原告請求
        之依據，然原告實際支出之金額僅有127,859 元（即97
        ,614元＋30,245元＝127,859 元），與原告所主張之醫
        藥費用數百萬元，相距甚大。
    2.交通費用部分：
      原告主張因傷不良於行，往返醫院支付交通費用數十萬元
      云云，未提出任何證據以玆佐證。
    3.工作損失部分：
      原告主張其任職光華商職、樹林國小，每日工資3,000 元
      以上，受傷期間無法工作，計損失工資144 萬元云云，亦
      未其見舉證。
    4.精神慰撫金部分：
      原告復請求精神慰撫金一億數千萬元云云，然本件事故發
      生迄今，被告無不希望與原告達成和解，原告非但請求賠
      償金額甚鉅，更拒絕與被告和解。原告請求之精神慰撫金
      顯為過高等語，資為抗辯。並答辯聲明：駁回原告之訴。
三、本件被告於98年5 月5 日6 時42分許，騎乘車牌號碼MCM-64
    5 號重型機車，沿台北縣樹林市（現改制為新北市樹林區○
    ○○路○ 段往鎮前街方向行駛，車行經過雙向二車道之台北
    縣樹林市（現改制為新北市樹林區○○○地○道下坡起點（
    該處設有前段車道【左端】專供指定之四輪以上汽車及汽缸
    總排氣量550 立方公分以上之大型重型機器腳踏車專行暨【
    右端】專供指定自行車及汽缸總排氣量未滿550 立方公分機
    器腳踏車專行用之車道專行車輛標誌，並設有禁止行人通行
    之禁制標誌）未幾，而行駛於該路段右端即專供指定自行車
    及汽缸總排氣量未滿550 立方公分機器腳踏車專行用而尚未
    進入隧道處之車道路段時，撞及斯時前方同向而步行於該處
    之原告，致原告倒地，受有頭部外傷合併急性硬腦膜下腔出
    血、蜘蛛網膜下腔出血及腦出血、胸骨骨折、兩側肺部挫傷
    等傷害，為兩造所不爭執，並有亞東醫院診斷證明書、道路
    交通事故現場圖、道路交通事故調查報告表(一)、(二)及現場照
    片等資料附於臺灣板橋地方法院檢察署98年度偵字第18210
    號影印卷內卷可稽，堪信為真正。是本件兩造爭執事項要點
    厥為：
  (一)被告抗辯其就本件事故之發生，並無過失，有無理由？
  (二)被告抗辯原告就本件交通事故之發生，與有過失，有無理由
    ？
  (三)原告請求醫療費用、交通費用、工作損失，有無理由？如有
    理由，金額應各為若干？
  (四)原告請求精神慰撫金有無理由？如有理由，應以若干金額為
    適當？
四、原告主張被告於上開時、地騎乘機車，原應注意汽車行駛時
    ，駕駛人應注意車前狀況，並隨時採取必要之安全措施，而
    依當時天氣晴、日間自然光線、路面狀態乾燥、無缺陷、視
    距良好各情，並無不能注意前開規定之情事，詎竟疏未注意
    及此，仍貿然前行，致撞及斯時前方同向而步行於該處之原
    告，致原告倒地，受有頭部外傷合併急性硬腦膜下腔出血、
    蜘蛛網膜下腔出血及腦出血、胸骨骨折、兩側肺部挫傷等傷
    害等語，被告固不否認兩造於上開時、地發生事故之事實，
    惟否認有何過失，並以上詞抗辯。經查，被告於臺灣板橋地
    方法院檢察署98年度偵字第18210 號過失傷害偵查案件警詢
    時陳稱：「我駕駛車號為MCM-645 號、車種：普重機車…（
    問：肇事前你行駛之方向、車道、要往何處？）我騎乘MCM-
    645 號普重機沿立仁地下道直行往鎮前街方向。機車道。要
    去上班。…（問：肇事經過情形？請詳述之？）於上述時地
    ，我沿立仁地下道行駛往鎮前街方向要去土城上班，大約時
    速在25公里/ 小時，…進入地下道後，我看到前方有1 位老
    太太（按即原告）行走在地下道的機車道往鎮前街方向行走
    ，我看到時，有特別注意要閃避那位老太太，當我要通過那
    位老太太時，她忽然從我的右手邊靠，並擦撞到我機車的右
    後照鏡」、「該路段陽光強烈且刺眼，而且碰撞地點很昏暗
    ，而對方本人又穿暗色的衣服，所以我在7 、8 公尺看到她
    ，鳴按喇叭且開啟頭燈，要從她左手邊減速慢慢通過，但是
    對方還是忽然向我右手邊的後照鏡擦撞」（見臺灣板橋地方
    法院檢察署98年度偵字第18210 號影印卷，下稱偵查卷，第
    4 、5 、8 頁，被告之警詢筆錄）；及偵查中所稱：「在地
    下道機車道上我快到斜坡時，我在7 、8 公尺前我有看到謝
    炳蔚、當時陽光刺眼，當時我有將安全帽鏡片拉起」、「在
    警詢時我有口誤，我看到的距離是7 、8 尺，約3 、4 步的
    距離，不是7 、8 公尺」（見偵查卷第36、37、95頁）等語
    ，可知不論被告究係在距離7 、8 公尺或3 、4 步前發現前
    方有行人步行，然被告於本件車禍事故擦撞前，確已目擊發
    現前方有行人即告訴人。益證本件車禍事故發生當時，被告
    所行駛之路段，固屬於立仁地下道之機車及自行車專用道下
    坡起點，但尚未進入隧道處之前方路段地面陰影處內之路段
    ，且因光線強弱變化而致被告視線受有短暫影響，然此等影
    響，尚非已臻視盲之境，故被告仍可目擊前方有行人即原告
    步行，被告此部分抗辯顯無足採。復觀諸本件事故時地之監
    視錄影畫面編號3 、4 、5 、7 、8 之擷取相片，本件事故
    發生前，原告緊鄰該地下道之機車道右側之標線，而被告之
    左方並無其他機車併行，行駛於該地下道機車道之右側，且
    原告行經監視器之時間為98年5 月5 日上午6 點42分28秒，
    被告行經監視器之時間則為98年5 月5 日上午6 點42分44秒
    （見本院99年度交易字第164 號過失傷害案影印卷第44至46
    頁），前後相距長達16秒等情，足認被告應可發現原告行走
    於其機車行進之路線上，且有充分時間、空間閃避原告。而
    依道路交通安全規則第94條第3 項：「汽車行駛時，駕駛人
    應注意車前狀況及兩車併行之間隔，並隨時採取必要安全措
    施。」及第2 條第1 項第1 款：「汽車：指在道路上不依軌
    道或電力架線而以原動機行駛之車輛（包括機器腳踏車）。
    」等規定，被告為領有普通重型機車駕照之機車駕駛人，其
    騎乘機車行駛於市區道路上，本應注意上開道路安全規定，
    且被告肇事當時天候、車況、路況、視線均良好，況該路段
    為被告每天上班必經之路，理應更注意車前狀況而隨時採取
    必要之安全措施，應不致在距離原告約3 、4 步處，始發現
    原告。從而，本件被告於事故發生當時騎乘上開機車，竟疏
    未注意車前狀況及隨時採取必要之安全措施而撞及原告，致
    原告倒地而受傷，則被告對本件車禍之發生，應有過失。且
    被告之刑事責任部分，亦業經本院刑事庭99年度交易字第16
    4 號刑事判決判處有期徒刑4 月，及經臺灣高等法院刑事庭
    以100 年度交上易字第143 號駁回被告之上訴確定，此有上
    開判決各1 份在卷可稽。被告抗辯其無過失云云，尚非可採
    。
五、原告主張關於路權部分，國際法認為行人之路權與自行車相
    同等語，為被告否認，並辯以原告行走於設有禁止行人通行
    之禁制標誌之地下道，就本件事故之發生亦與有過失等語。
    經查，觀諸本件事故發生之地下道入口處照片，並參以卷附
    之道路交通事故現場圖、調查報告表(一)、(二)所示，本件事故
    之發生地點為新北市樹林區○○地○道機車道往鎮前街方向
    ，該地下道之左端為專供指定之四輪以上汽車及汽缸總排氣
    量550 立方公分以上之大型重型機器腳踏車專行，右端則為
    專供指定自行車及汽缸總排氣量未滿550 立方公分機器腳踏
    車專行用之車道專行車輛標誌，並設有禁止行人通行之禁制
    標誌（見偵查影印卷第38、15至17頁）等情，依道路交通管
    理處罰條例第78條第1 項第1 款之規定，行人在道路上不依
    標誌之指示者，係得據此處以罰鍰。且依臺灣省台北縣區車
    輛行車事故鑑定委員會北縣鑑字第981458號鑑定意見書所示
    ，原告違規行走機車專用道；被告駕駛普通重型機車，未注
    意車前狀況，同為肇事原因（見前揭卷第91頁）等語。至於
    原告主張國際法認為行人之路權與自行車相同，原告並無過
    失云云，惟本件事故發生之地點，行人不得通行，路權非行
    人所有，況亦未見原告舉證其係依何國際法或國際公約，故
    原告此部分之主張，難認有據。按損害之發生或擴大，被害
    人與有過失者，法院得減輕賠償金額，或免除之。民法第21
    7 條定有明文。本院審酌本件交通事故發生之經過情形及情
    節，而認被告之過失比例應為50% ，原告之過失比例為50%
    。
六、按故意或過失，不法侵害他人權利者，負損害賠償責任。不
    法侵害他人身體或健康者，對被害人因此減少或喪失之勞動
    能力或增加生活上之需要時，應負損害賠償責任。不法侵害
    他人身體、健康、名譽、自由、信用、隱私、貞操，或不法
    侵害其他人格法益而情節重大者，被害人雖非財產上之損害
    ，亦得請求賠償相當之金額。民法第184 條第1 項前段、第
    193 條第1 項、第195 條第1 項前段分別定有明文。原告主
    張被告因過失不法侵害原告身體，依上開規定，請求被告負
    損害賠償責任，洵為正當。
七、茲就原告等得請求之項目及金額分述如下：
  (一)醫療費用：
    1.本院依職權於100 年7 月26日以板院輔民團100 年度重訴
      字第297 號函詢亞東醫院有關原告於98年5 月5 日至該院
      急診住院迄今之醫療費用明細（見本院卷第43頁），而據
      該院100 年8 月9 日亞醫字第1006430876號函所附之醫療
      費用收據彙總證明所示，原告因本件事故實際支出之住院
      費用為97,614元、門急診費用為30,245元（見本院卷第48
      、49頁），合計為127,859 元（計算式：97,614元＋30,2
      45元＝127,859 元），堪認原告因本件事故而支出之醫療
      費用為127,859 元。原告雖主張其所需之醫療費用為數百
      萬元云云，然未見原告提出相關證明抑或單據以實其說，
      故原告此部分請求，於127,859 元範圍內，為有理由，逾
      此部分之請求，則屬無據。
    2.至於被告抗辯上開亞東醫院醫療費用收據彙總證明所載之
      資料迄日為100 年7 月31日，距原告出院之98年7 月5 日
      ，期間相差逾2 年，後續之支出是否因本件事故所增加之
      必要支出；又依新北市救護車執行勤務收費標準表之規定
      ，本件事故地點至亞東醫院之距離，單次救護車費顯無達
      16,460元之可能等語。查被告所提之上開救護車執行勤務
      收費標準表，僅得證明新北市一般救護車勤務出勤所收費
      用之標準，且亞東醫院上開函覆本院之醫療費用收據彙總
      證明，既已載明有救護車費16,460元列入亞東醫院之醫療
      費用收據彙總證明之項目內（見本院卷第48頁），當應係
      屬必要之支出，故被告此部分之抗辯，尚非可採。
  (二)交通費用：
    原告主張其因傷不良於行，致增加往返醫院支付交通費用數
    十萬元等語，惟未據其提出任何證據以為證明，其此部分請
    求，非有理由，應予駁回。
  (三)工作損失：
    原告主張其原任職光華商職、樹林國小，每日工資3,000 元
    以上，因受傷期間無法工作，共計損失工作收入144 萬元等
    語，然亦未見其舉證以實其說，況原告自承其於事發當時業
    已退休（見本院卷第72頁反面，本院100 年10月20日言詞辯
    論筆錄），則原告此部分之主張，自無理由。
  (四)精神慰撫金：
    原告因被告之過失不法侵害行為，致身體受有頭部外傷合併
    急性硬腦膜下腔出血、蜘蛛網膜下腔出血及腦出血、胸骨骨
    折、兩側肺部挫傷等傷害，其精神上自受有相當之痛苦，其
    依民法第195 條規定，請求非財產上損害賠償，自屬有據。
    本院審酌原告大學畢業，事發當時已退休，領有月退俸，名
    下財產有房地4 筆及投資17筆（見本院卷第15至19頁，稅務
    電子閘門財產所得調件明細表），上開所受傷勢非輕所受精
    神痛苦之程度；被告畢業於海軍輪機學校常備士官班，現擔
    任法警，99年度收入為71萬餘元，名下有汽車1 輛（見本院
    卷第30、31、20頁，畢業證書影本、99年度各類所得扣繳暨
    免扣繳憑單影本、稅務電子閘門財產所得調件明細表），惟
    無不動產等一切情狀，認原告請求精神慰撫金1 億數千萬，
    尚嫌過高，應以100 萬元為允適，逾此金額之請求，非有理
    由。
  (五)基上，原告得請求之金額合計1,127,859元（計算式：醫療
    費用127,859 元＋精神慰撫金1,000,000 元＝1,127,859 元
    ）。而原告就本件事故之發生亦與有過失，應負50% 之過失
    責任，業如前述，依民法第217 條第1 項過失相抵規定，經
    過失相抵後，原告得請求被告賠償之金額為563,930 元（計
    算式：1,127,859 元×50% ＝563,930 元，元以下四捨五入
    ），逾此範圍之請求，則非有據。
八、綜上所述，原告基於侵權行為法律關係，請求被告給付563,
    930 元，及自起訴狀繕本送達翌日即99年9 月3 日起至清償
    日止，按年息5%計算之法定遲延利息部份，為有理由，應予
    准許，逾此範圍之請求，非有理由，應予駁回。
九、本件事證已臻明確，兩造其餘主張及所提之證據，經審酌後
    認於本院上開判斷無涉或無違，爰不一一論述，附此敘明。
十、結論：本件原告之訴，為一部有理由，一部無理由，依民事
    訴訟法第79條，判決如主文。
中    華    民    國    100   年    12    月    13    日
                  民事第一庭    法  官  陳翠琪
以上正本，係照原本作成
如對本判決上訴，須於判決送達後20日內向本院提出上訴狀。如
委任律師提起上訴者，應一併繳納上訴審裁判費。
中    華    民    國    100   年    12    月    14    日
                                書記官  簡曉君